臺灣高等法院高雄分院民事判決　　　　　　96年度再字第10號
再審原告　　新美時石材有限公司
法定代理人　甲○○
再審被告　　柯崇琳即合成機械企業社
上列當事人間請求返還買賣價金事件，再審原告對於民國96年4
月25日本院95年度上字第174 號第二審確定判決提起再審，茲判
決如下：
    主  文
再審之訴駁回。
再審訴訟費用由再審原告負擔。
    理  由
一、再審之訴顯無再審理由者，得不經言詞辯論，以判決駁回之
    ，民事訴訟法第502條第2項定有明文。
二、再審意旨略以：(一)主機馬達與變頻器不配合，無法順利操作
    機器部分：專家指出兩造所簽訂之「訂購合約書」上鑽孔機
    之主機馬達為40HP，主機變頻器為50HP，不可能穩定，自無
    法操作順利，最好是主機馬達為75HP，主機變頻為75HP，此
    有聯菁企業有限公司/ 聯菁企業社證明書（估價單），及宏
    銘機械廠證明書（估價單）可證。(二)馬力不足致無法順利切
    割部分：伊向再審被告訂製鑽孔機時，已告知係為切割一批
    約2000千餘噸之金門花崗石，而切割花崗岩之主機馬達及變
    頻器馬力均須為75HP，再審被告並無製作能力，竟設計主機
    馬力為40HP，當然無法順力運作，又變頻器竟用50HP，與主
    機40HP無法配合，故無法順利操作，此除德上工業有限公司
    於96年1 月22日出具之證明書（估價單）係伊搬家後於96年
    8 月整理時始發現之一份重要證物外，亦有聯菁企業有限公
    司/ 聯菁企業社、宏銘機械廠、協瑩機械股份有限公司之證
    明書，均載明主機與變頻器均須為75HP，故再審被告製作主
    機馬達為40HP，變頻器為50HP，顯非依債之本旨而為履行。
    (三)再審被告所製作鑽孔機於20分鐘內僅鑽2 、3 公分，鑽穴
    速度不足，亦違債之本旨部分：依德上工業有限公司證明書
    上記載「鑽筒加工速度一小時為19-21 公分」顯示，若依本
    件債之本旨切割花崗石，每小時速度應為20公分左右，此亦
    與協瑩機械股份有限公司之證明書一之第4 點所載「圓筒鑽
    下降速度30公分，每小時一般切割下降每小時20- 25公分」
    以及宏銘機械廠證明書第二段記載「速度若相符合每小時20
    分」同。至於鑑定機關台中縣機械商業同業公會所派鑑定人
    鄒壽國據聞與再審被告熟悉，且所為鑑定內容不依債之本旨
    認定能否每小時鑽深達40公分，亦即能否切割花崗石加以鑑
    定，僅說「整體外型結構、機電控制盤配上與一般石材加工
    機械結構設計相當」，似有偏頗，況當天操作20分鐘鑽穴深
    度僅2 、3 公分，亦即每小時僅約6 、7 公分，此與德上公
    司、協瑩公司之轉穴深度21公分、25公分、30公分相距甚遠
    ，更與伊所約定之40公分差距更大，且該鑽石機每小時只鑽
    6 、7 公分，並一再跳電、燒壞皮帶，焉能謂為有用之機器
    ，該鑑定僅言能鑽，卻不談是否能依債之本旨鑽，若以此鑑
    定判決伊敗訴並不公平。綜上，前述三點伊從未主張，伊所
    提出之宏銘機械廠、協瑩機械股份有限公司、聯菁企業有限
    公司/ 聯菁企業社之證明書及德上工業有限公司於96年1 月
    22日作成之證明書，如蒙斟酌，伊當可獲勝訴判決，爰依民
    事訴訟法第496 條第1 項第13款規定，提起再審之訴，求為
    判決：(一)原確定判決廢棄。(二)上開廢棄部分，再審被告應給
    付再審原告新台幣（下同）265 萬元（機具價金115 萬元＋
    積極損害15萬元＋喪失訂約機會之損害135 萬元）及自起訴
    狀繕本送達翌日起算之定遲延利息，並願供擔保，聲請宣告
    假執行。
三、民事訴訟法第496 條第1 項第13款所謂「發現未經斟酌之證
    物或得使用該證物者」係指前訴訟程序事實審言詞辯論終結
    前已存在之證物，因當事人不知有此，致未經斟酌，現始知
    之，或雖知有此而不能使用，現始得使用者而言。若在前訴
    訟程序事實審言詞辯論終結前，尚未存在之證物，本無所謂
    發見，自不得以之為再審理由（最高法院29年台上字第1005
    號判例意旨參照）。查再審原告所指證物即宏銘機械廠證明
    書（估價單）、協瑩機械股份有限公司證明書及德上工業有
    限公司96年1 月22日出具之證明書，均經再審原告於前訴訟
    程序提出各該文書影本附卷為證（見本院95年度上字第174
    號第69至71頁），是此三證物於前訴訟程序已存在且為再審
    原告所知而能使用之證物，自與上開條款所指「發現未經斟
    酌之新證物或得使用該證物」，得提起再審之訴之規定不合
    ，再審原告主張德上工業有限公司96年1 月22日出具之證明
    書（估價單）係伊搬家後於96年8 月整理時始發現之一份重
    要證物，非不得提起再審之訴云云，尚非可採。又原確定判
    決事實審法院於96年4 月11日言詞辯論終結，而本件再審原
    告另提出之新證物即聯菁企業有限公司/ 聯菁企業社估價單
    ，依其上記載製作日期為96年8 月29日，可知此證物在前訴
    訟程序事實審言詞辯論終結前，尚未存在，本無所謂發見，
    再審原告以有上開法條第13款之事由，據而提起再審之訴，
    亦有未合。
四、綜上所述，再審原告依民事訴訟法第496 條第1 項第13款規
    定，提起本件再審之訴，應認顯無理由，爰不經言詞辯論，
    逕以判決駁回之。
五、據上論結，本件再審之訴為無理由，依民事訴訟法第502 第
    2 項、第78條，判決如主文。
中　　華　　民　　國　　96　　年　　11　　月　　20　　日
                     民事第四庭
                              審判長法官    蔡文貴
                              法      官    黃科瑜
                              法      官    徐文祥
以上正本證明與原本無異。
如對本判決上訴，須於判決送達後20日內向本院提出上訴狀，其
未表明上訴理由者，應於上訴後20日內向本院提出上訴理由書（
均須按他造當事人之人數附繕本）。上訴時應提出委任律師或具
有律師資格之人之委任狀，並依附註條文規定辦理。
中　　華　　民　　國　　96　　年　　11　　月　　20　　日
                              書  記  官    陳金卿
附註：
民事訴訟法第466 條之1 ：
對於第三審判決上訴，上訴人應委任律師為訴訟代理人，但上訴
人或其法定代理人具有律師資格者，不在此限。
上訴人之配偶、三親等內之血親、二親等內之姻親，或上訴人為
法人、中央或地方機關時，其所屬專任人員具有律師資格並無法
院認適當者，亦得為第三審訴訟代理人。
第1 項但書及第2 項情形，應於提起上訴或委任時釋明之。
